臺灣高等法院臺南分院刑事判決　九十四年度上易字第三九五號
上訴人
即被告　丙○○
選任辯護人　陳慶鴻律師
上列上訴人因恐嚇案件，不服臺灣臺南地方法院九十三度訴緝字
第八三號中華民國九十四年六月二十三日第一審判決（起訴案號
：臺灣臺南地方法院檢察署九十年度偵字第四０一四號），提起
上訴，本院判決如下：
    主    文
上訴駁回。
    事    實
一、丙○○與鄭凱駿係朋友關係，丙○○於民國（下同）九十年
    三月二十八日二十二時二十分許，至臺南縣新化鎮○○路四
    八四巷十五號五樓之二戴麗玲住處，向戴麗玲借得牌照號碼
    C8-4868號自小客車的鑰匙，開車載鄭凱駿出遊，途經台南
    縣新化鎮唪口里小唪口一四五之一號前時，鄭凱駿看見與之
    有恩怨之甲○○為乙○○騎乘牌照號碼MJK-577號重型機車
    搭載在前，說是「漏屎全」（閩南語發音，偵查筆錄記載為
    「漏糞全」）甲○○在前，叫丙○○追趕，丙○○詢問鄭凱
    駿是否要攔下他，鄭凱駿說：「不用，他要開槍嚇甲○○就
    好」，丙○○原不知鄭凱駿有攜帶槍、彈，於聽到鄭凱駿上
    開言語，已經知情，竟仍與鄭凱駿共同基於以加害甲○○生
    命之恐嚇犯意聯絡，加速追逐甲○○，於接近時由鄭凱駿持
    具殺傷力仿半自動手槍之改造玩具手槍一支（槍枝管制編號
    0000000000），朝車窗外開了一槍，並繼續追逐約一百公尺
    始停車迴轉，並於同日二十二時三十分許，回到戴麗玲住處
    ，仍將上開情節告訴在場之友人田育哲。
二、案經乙○○訴由臺南縣警察局新化分局報請臺灣臺南地方法
    院檢察署檢察官起訴。
    理    由
一、訊據上訴人即被告丙○○矢口否認有恐嚇犯行，辯稱：鄭凱
    駿叫伊開車追甲○○，伊就追，伊係鄭凱駿開槍後，才知其
    有帶槍云云。
二、上開犯罪事實，業據被告丙○○於檢察官偵查中供承：「當
    時由我開車載鄭凱駿出去，開到小唪口田邊，鄭凱駿看到甲○○的背影說是『漏糞全』，就叫我追，我問他是否要攔下
    他，鄭凱駿說不用，他要開槍嚇他就好，我不知他有帶槍，
    在三叉路口時，鄭凱駿拿槍朝窗外開了一槍，我們就開車回
    去還車主，我們二人並沒有下車追殺他們」綦詳（見偵查卷
    第二十九頁正反面），核與證人陳幸津九十年三月二十九日
    警詢時之證述：「．．我們兩人約二十二時左右回到戴麗玲
    家中，由丙○○取得C8-4868號自小客車的鑰匙與鄭凱駿一
    同開車出去，約二十二時三十分許丙○○跟鄭凱駿又開車回
    到戴麗玲家中，當時丙○○、鄭凱駿就當面告訴田育哲說，
    他們在路上有碰見甲○○、乙○○，並有追嚇他們倆個人，
    等我跟田育哲知情後，就急忙離開戴彰毅家」（見偵查卷第
    八十八頁反面、第八十九頁），於原審證述：「九十年三月
    二十八日晚上丙○○借完車後就與另一名男子鄭凱駿出去，
    我對鄭不太認識，過了一會兒他們回來後，就在客廳與戴彰
    毅、田育哲講他們開車出去時由丙○○開車，在遇到甲○○
    及乙○○時，鄭凱駿有開槍的事情，當時我在一旁聽，戴麗
    玲則在另一旁照顧小孩，我不清楚她有無聽到，我記得『鄭
    凱駿開槍』這句話好像是丙○○說的」等情節相符（見一審
    訴字卷第八十一頁）。並據證人甲○○於偵查中指稱：「不
    認識丙○○，當時看到一個綽號『凱駿』之人開槍，我對他
    不太熟悉，他們開車衝撞我們，我們下車跑到田裡時，他們
    是持槍射殺我們，下車追我們，只開一槍，在轉角處，後來
    我們跑到田裡，他們二人下車由鄭凱駿持槍追我們，當時是
    丙○○開車的，他和鄭凱駿都有下車」（見偵查卷第二十八
    頁反面），於原審審理時指稱：「與丙○○以前有見過面，
    但不認識，與他也沒有恩怨。認識鄭凱駿、田育哲、戴彰毅
    ，與田育哲有互毆過，其他兩人沒有恩怨。事發當天乙○○
    要載我回家，途中有一台CS-4868號的車子尾隨我們後面，
    並一直追我們，追到我們要轉入唪口時就開槍，至於開了一
    槍或是二槍，我不記得了，我只有聽到一聲，我們就繼續跑
    ，騎到乙○○家對面，就下車跑進田裡，對方追到機車停放
    處停車看了一下，就離開了。我是聽到槍聲才知道有人開槍
    ，車上有幾個人我不清楚，誰開槍的我也不知道。開槍的是
    鄭凱駿，因為開車的是被告丙○○，我之所以知道，是因他
    們有下車，本來要追我們，我回頭有看到。」（見一審訴字
    卷第五十一至五十二頁）；證人乙○○於警訊時證稱：「九
　　十年三月二十八日二十二時二十分許，當時由我騎MJK－577
　  號重型機車載甲○○由東往西進入小唪口方向，對方開自小
    客車從後方尾隨朝我跟甲○○開槍，．．我僅聽到一聲槍，
　　我據後座的甲○○告訴我說有部車尾隨我們朝我開槍，我才
　  驚嚇到而快速逃離現場，躲避後一陣子，再向警方報案。」
    （見警卷第三頁反面），於偵查中證稱：「當時我和甲○○
    要回家路上，丙○○、鄭凱駿開車跟蹤我們，又想撞我們沒
    有撞到，我們騎車到大新路要往唪口巷時，聽到一聲槍聲，
    對方開車一直追，我們騎到死巷時，就下車逃往田裡，當時
    他們有停下來，鄭凱駿有下車，之後我們就一直跑，不知情
    況。」（見偵查卷第五十二頁反面），於原審證稱：「當天
    我與甲○○在我朋友家泡茶，泡完茶後，我騎機車載甲○○
    要回新化唪口的家，從忠孝路行經到新化西龍潭，甲○○發
    覺有人開車在跟蹤我們，他告訴我後，我就騎很快，直到活
    動中心前，對方欲開車追撞我們，接著我就騎往大新路逆向
    ，直到左轉入小唪口社區時，對方就開了第一槍，我們就繼
    續騎，到了唪口里一五五之二我家對面，我們就把機車丟下
    ，往田裡跑，對方追到我們放機車處停下來，至於他們有無
    下車追我們，我沒有看見，所以不敢確定。我確定聽到的只
    有一聲槍聲，當時我騎車，沒有回頭看，所以不敢確定對方
    開槍時距離我們有多遠，我不敢確定是誰開的槍。」明確（
    見一審訴字卷第四十六、四十七頁）。此外，復有上開改造
    玩具手槍一支（含彈匣一個，槍枝管制編號0000000000）及
    彈殼一個扣案可資佐證。而上開手槍及彈殼經送內政部警政
    署刑事警察局鑑驗結果，認「手槍係以仿Ｐ．ＢＥＲＥＴＴ
　　Ａ廠半自動手槍製造之玩具手槍，換裝車通之金屬槍管改造
　  而成，滑套及槍身材質為金屬，擊發機械正常，具發射子彈
    功能，具殺傷力；彈殼一個係口徑九mm制式子彈彈殼。」有
    該局九十年四月十日刑鑑字第四五三一七號鑑驗通知書附卷
    可稽。被告辯稱：我不知道鄭凱駿有帶槍，突然他就開一槍
    云云，顯屬事後畏罪飾卸之詞，不足採信。事證明確，被告
    犯行洵堪認定。
三、核被告丙○○所為，係犯刑法第三百零五條恐嚇罪。被告與
    鄭凱駿間，有犯意聯絡及行為分擔，為共同正犯。原審審酌
    被告丙○○之品行、智識程度、生活狀況、犯罪之動機、目
    的、手段、所生危害及犯罪後之態度等一切情狀，適用刑法
　　第三百零五條、第四十一條第一項前段、第三十八條第一項
　  第一款、罰金罰鍰提高標準條例第一條前段、第二條，量處
    有期徒刑陸月，並諭知如易科罰金以參佰元折算壹日，以示
　　懲儆。扣案之改造玩具手槍一支，係共犯鄭凱駿所有，為違
　  禁物，依刑法第三十八條第一項第一款規定，併宣告沒收。
    本院經核原判決認事用法，均無不合，量刑亦屬妥適。被告
    上訴否認犯罪，指摘原判決不當，為無理由，應予駁回。
四、據上論斷，應依刑事訴訟法第三百六十八條，判決如主文。
本案經檢察官江守權到庭執行職務。
中　華　民　國　　94　　年　　 9 　　月　　　21　 　　日
            刑事第一庭審判長法官　黃　崑　宗
                            法官　田　平　安
                            法官　蔡　長　林
以上正本證明與原本無異。
不得上訴。
　　　　　　　　　　　　　書記官　李　培　薇
中　華　民　國　　94　　年　　 9 　　月　　　22　 　　日
附錄本案論罪科刑法條全文：
刑法第三百零五條：
　以加害生命、身體、自由、名譽、財產之事，恐嚇他人致生危
害於安全者，處二年以下有期徒刑、拘役或三百元以下罰金。
